臺灣嘉義地方法院刑事判決　　　　　　　 94年度訴字第142號
公　訴　人　臺灣嘉義地方法院檢察署檢察官
被　　　告　乙○○
選任辯護人　丁萬福律師
上列被告因偽造貨幣案件，經檢察官提起公訴（九十四年度偵字
第一一五三號），本院判決如下：
    主  文
乙○○連續行使偽造之通用紙幣，處有期徒刑參年壹月。扣案之
面額新臺幣壹仟元偽造紙幣壹張、面額新臺幣伍佰元偽造紙幣柒
張（本院九十四年度保管檢字第二０二號）及未扣案之面額新臺
幣伍佰元偽造紙幣陸張均沒收。
    事  實
一、乙○○明知偽造之通用紙幣不得行使，竟意圖供行使之用，
    於民國九十四年二月五日下午四時三十分許，在嘉義市「中
    山公園」內，向真實姓名年籍不詳綽號「阿進」之成年男子
    ，以新臺幣（下同）一千五百元之代價換取面額一千元之偽
    造紙幣一張、面額五百元之偽造紙幣十三張，而收集之。復
    基於行使偽造通用紙幣之概括犯意，於同年月十四日上午七
    時許，至嘉義市東市場，連續持上開面額五百元之偽造紙幣
    各一張，分別向六家不詳攤販，購買水果、蔬菜等物品，並
    找回真鈔及真幣二千五百餘元得手。乙○○又承上開行使偽
    造通用紙幣之概括犯意，於同日上午九時十分許，至甲○○
    所經營位於嘉義縣太保市舊埤里二十五之二號之雜貨店，持
    上開面額五百元之偽造紙幣一張，欲向甲○○購買香菸一包
    ，經甲○○即時發覺為偽造紙幣，退還乙○○，而未能行使
    得逞，乙○○乃改以真幣五十元購買香菸離開該雜貨店。嗣
    經甲○○記下乙○○所騎乘機車之車牌號碼報警處理，於同
    日上午九時三十分許，在嘉義縣太保市田尾里二十三號前，
    乙○○為警攔查後，主動提出上開面額五百元之偽造紙幣七
    張及面額一千元之偽造紙幣一張，始查知上情。
二、案經嘉義縣警察局水上分局報請臺灣嘉義地方法院檢察署檢
    察官偵查起訴。
    理  由
一、訊據被告乙○○對於上開事實迭於警詢時、檢察官於九十四
    年二月十四日偵訊時（見偵查卷第 9頁、第10頁）、本院於
    九十四年五月十九日行準備程序時（見本院卷第25頁）及九
    十四年六月九日審理時（見本院卷第50頁）均坦承不諱，核
    與證人即雜貨店負責人甲○○警詢時之證述及證人即查獲員
    警丙○○於本院審理時之證述情節相符，復有偽造紙幣照片
    四幀、中央印製廠九十四年二月二十三日中印發字第0940
    000758號函附卷可稽，並有被告主動提出之面額五百元偽造
    紙幣七張及面額一千元偽造紙幣一張扣案可佐，均足徵被告
    上開任意性自白確與事實相符，而堪以採信，是上開事實至
    為灼然，已堪認定。至被告固另辯稱：伊與該真實姓名年籍
    不詳綽號「阿進」之成年男子並無約定，係該名男子推銷偽
    鈔，伊被動始向該名男子購買來使用云云，然查被告於本院
    行準備程序時業已供稱伊不知該綽號「阿進」成年男子之真
    實姓名，且亦無法聯絡到該名男子（見本院卷第28頁）等語
    明確，而被告亦未能指出其他有利之證明方法以供本院調查
    ，是被告上開所辯情節除被告之供述外，並無其他證據可資
    佐憑，本院自無由確信為真，故被告上開辯詞尚難據為其有
    利之認定。綜上所述，本件事證明確，被告犯行堪以認定，
    應依法論科。
二、按新版之新臺幣現已由中央銀行發行，為國幣，對於中華民
    國境內之一切支付，具有法償效力，此觀中央銀行法第十三
    條第二項及中央銀行發行新臺幣辦法第二條規定甚明，故新
    版之新臺幣一千元紙幣及新臺幣五百元紙幣，均屬通用紙幣
    無疑。次按行使偽造幣券罪之既遂、未遂，係以已未達其行
    使之目的為區分之標準，此觀最高法院九十一年度臺上字第
    三七六０號判決闡釋甚明。而被告於上揭時、地，意圖供行
    使之用，購得上開偽造之一千元及五百元通用紙幣後，先後
    六次持上開偽造之五百元紙幣各一張向不詳攤販購物，找回
    真鈔得手，復持上開偽造之五百元紙幣一張欲向證人甲○○
    所營雜貨店購物而未能得手，核其所為，分別係犯刑法第一
    百九十六條第一項前段行使偽造通用紙幣罪及同條第三項、
    第一項之行使偽造通用紙幣未遂罪。又被告意圖供行使之用
    而收集偽造通用紙幣之低度行為，為行使之高度行為所吸收
    ，不另論罪。再被告以偽造之通用紙幣冒充真鈔而蒙混行使
    ，詐取被害人之財物，則其行使偽造通用紙幣之行為，當然
    包含詐欺之成分，應為行使偽造通用紙幣行為所吸收，不另
    論詐欺罪。而被告先後六次行使偽造通用紙幣之犯行，一次
    行使偽造通用紙幣未遂之犯行，時間緊接，手段相近，雖有
    既、未遂之別，然係犯基本構成要件相同之罪名，顯係基於
    概括犯意而為，應依刑法第五十六條之規定以行使偽造通用
    紙幣既遂一罪論，並依法加重其刑。另按刑法第五十九條之
    酌量減輕其刑，必於犯罪之情狀，在客觀上足以引起一般同
    情，認為即予宣告法定低度刑期，猶嫌過重者，始有其適用
    ，至被告無前科或情節輕微僅可為法定刑內從輕科刑之標準
    ，不得據為酌量減輕之理由，最高法院五十一年臺上字第八
    九九號判例、九十一年度臺上字第六六六三號判決意旨闡釋
    甚明；否則，豈非同一因素而有雙重評價之嫌、多次減輕之
    慮？查本件被告僅因貪圖利益，不思以正當方式賺取財物，
    竟向真實姓名年籍不詳之人以真鈔換購偽造之通用紙幣，並
    即用以四處購買物品供己使用，是其犯罪動機、目的及犯罪
    手段尚難謂在客觀上有何足以引起一般同情，認為即予宣告
    法定低度刑期，猶嫌過重之情狀，自難適用刑法第五十九條
    而予酌量減輕其刑，附此敘明。爰審酌被告前有違反動產擔
    保交易法前科之素行，貪圖不法利益之犯罪動機及目的、行
    使偽造通用紙幣之張數、次數、持用偽造紙幣對社會金融秩
    序所生之危害及犯罪後坦承不諱，甚具悔意之態度等一切情
    狀，量處如主文所示之刑，以資懲儆。
三、末按刑罰法令關於沒收之規定，兼採職權沒收主義與義務沒
    收主義。職權沒收，係指法院就屬於被告所有，供犯罪所用
    、預備用或因犯罪所得之物，仍得本於職權斟酌是否宣告沒
    收，例如刑法第三十八條第一項第二款、第三款、第三項前
    段等規定屬之。義務沒收，則又可分為絕對義務沒收與相對
    義務沒收。前者指凡法條有：「不問屬於犯人與否，沒收之
    」之特別規定者屬之，法院就此等物品是否宣告沒收，並無
    斟酌餘地，除已證明滅失者外，不問屬於犯人與否或有無查
    扣，均應宣告沒收，例如刑法第三十八條第一項第一款、第
    二項、第二百條、第二百零五條、第二百零九條、第二百十
    九條、第二百六十六條第二項、毒品危害防制條例第十八條
    第一項前段等規定屬之；後者，供犯罪所用、預備用或因犯
    罪所得，以屬於被告所有者為限，始應予以沒收，例如毒品
    危害防制條例第十九條第一項前段是，最高法院九十二年度
    臺上字第四五０七號判決、九十二年度臺非字第二九七號判
    決、九十三年度臺上字第五四一八號判決均闡釋甚詳。查本
    件扣案之面額一千元偽造紙幣一張及面額五百元偽造紙幣七
    張（本院九十四年度保管檢字第二０二號）均屬偽造之通用
    紙幣，業如前述，均應依刑法第二百條之規定沒收之。至被
    告向真實姓名年籍不詳綽號「阿進」之成年男子所購入之其
    餘面額五百元偽造紙幣六張，雖經被告行使花用而未能扣案
    ，然乏證據證明業已滅失而不存在，揆諸上開說明，仍應依
    刑法第二百條之規定併予宣告沒收。
據上論斷，應依刑事訴訟法第二百九十九條第一項前段、刑法第
五十六條、第一百九十六條第一項、第二百條，罰金罰鍰提高標
準條例第一條前段，判決如主文。
本案經檢察官陳鈴香到庭執行職務
中　　華　　民　　國　　94　　年　　6 　　月　 23 　　日
　　　　　　　　　刑事第四庭審判長法　官  康  存  真
　　　　　　　　　                法　官　鄭  雅  文
　　　　　　　　　                法　官　曾  宏  揚
上列正本證明與原本無異。
如不服本判決，應於判決送達後10日內向本院提出上訴狀（應附
繕本）。告訴人或被害人如對於本判決不服者，應具備理由請求
檢察官上訴，其上訴期間之計算係以檢察官收受判決正本之日期
為準。
中　　華　　民　　國　　94　　年　　6 　　月　 23 　　日
                                  書記官  陳  慶  昀
附錄本案論罪科刑法條：
刑法第一百九十六條
(行使收集或交付偽造變造通貨、幣券罪)
行使偽造、變造之通用貨幣、紙幣、銀行券，或意圖供行使之用
而收集或交付於人者，處三年以上十年以下有期徒刑，得併科五
千元以下罰金。
收受後方知為偽造、變造之通用貨幣、紙幣、銀行券而仍行使，
或意圖供行使之用而交付於人者，處五百元以下罰金。
第一項之未遂犯罰之。
刑法第二百條
(沒收物之特例)
偽造、變造之通用貨幣、紙幣、銀行券，減損分量之通用貨幣及
前條之器械原料，不問屬於犯人與否，沒收之。
